【裁判字號】    92,交抗,218
【裁判日期】    920625
【裁判案由】    違反道路交通管理處罰條例
【裁判全文】
臺灣高等法院交通事件裁定                        九十二年度交抗字第二一八號
    抗  告  人
    即受處分人  甲○○
右抗告人因違反道路交通管理處罰條例案件，不服台灣台北地方法院中華民國九十二
年一月二十四日裁定（九十一年度交聲字第六四一號；原處分案號：北市裁三字第裁
二二－ＡＢＶ０二五０五０號），提起抗告，本院裁定如左：
    主  文
抗告駁回。
    理  由
一、按汽車行駛時，駕駛人應注意車前狀況及兩車併行之間隔，並隨時採取必要之安
    全措施，道路交通安全規則第九十四條第三項定有明文。又汽車駕駛人，駕駛汽
    車肇事致人受傷，應即採取救護或其他必要之措施，並向警察機關報告，不得駛
    離，逃逸者吊銷駕駛執照，道路交通管理處罰條例第六十二條第一項亦有明文。
二、原裁定略以：本件受處分人即異議人甲○○於民國九十一年一月十三日十二時四
    十五分許，駕駛車號ＦＨ－六五三號營業大貨車，沿臺北市○○○路由東向西方
    向行駛，途經伊通街口時，疏於注意保持安全距離，貿然超越李慈所騎乘車號Ｄ
    ＴＱ－一一八號之輕型機車，，致擦撞李慈所騎乘機車之左後視鏡，使李慈與機
    車被拖行後失去重心而倒地，因而受有右骨盆、左足踝擦傷等多處傷害，詎受處
    分人駕車肇事致李慈受傷後，竟未採取救護或其他必要之措施，並向警察機關報
    告，卻逕自駛離逃逸，經警以受處分人有違反道路交通管理處罰條例第六十二條
    第一項規定之行為掣單舉發原處分機關認受處分人有前開違規行為，依道路交通
    管理處罰條例第六十二條第一項規定，裁處吊銷受處分人駕駛執照，受處分人雖
    否認有肇事逃逸之行為，惟查上開違規事實，業據被害人於警訊及偵查中證述明
    確，於原審調查時再證稱當時受處分人擦撞伊之後，車就開走了，擦撞時有發出
    聲音，當時伊載著咖啡杯組，擦撞後咖啡杯組摔碎、伊倒地發出聲音等語。且被
    害人機車拖地痕有二十七．三公尺，當時被害人機車所載咖啡杯組經摔碎後亦散
    布在七．一公尺之路面，足見受處分人所駕之大貨車在擦撞受害人機車時，有拖
    行及摔碎物品之聲音，依正常情形受處分人於肇事後，顯無不知之理，受處分所
    辯不知有擦撞發生云云，自不足採信，則受處分人前開時、地擦撞被害人後逃逸
    之事實堪以認定。從而，原處分機關依道路交通管理處罰條例第六十二第一項規
    定裁處吊銷受處分人駕駛執照之處分，核無違誤，本件受處分人之異議為無理由
    ，因而裁定應將其異議駁回等語。
三、本件抗告意旨略以：
（一）抗告人於九十一年一月十三日確實有駕駛車號FH--六五三號大營貨車，當日確
      實有車輛行經該路段，但並無如對方所稱於該時、地發生擦撞情事。
（二）抗告人並不知有擦撞情事發生，既未肇事，何來逃逸？且無積極證據證明抗告
      人有肇事事實。
（三）抗告人確定並沒有直接撞到對方之機車，從而抗告人稱不知有撞到車之語，並
      無不實；而對方當時亦不能確定是誰撞到他；又按該路段台北市○○○路由東
      向西向行駛，十二時四十五分左右，大白天視線良好，一般市區道路車流量大
      車速不可能多快，且真如被害人所述被拖行了一段路才倒地，倒地時也有聲音
      等語及卷附道路交通事故調查報告所示，被害人機車拖地痕有二十七點三公尺
      且當時被害人機車所載咖啡杯組經摔碎後亦散布在七點一公尺之路面等等所示
      ，依當時路況險象環生，抗告人焉有不知之理？惟被害人於偵查中調查證稱：
      「我覺得受處分人有可能不知撞上我，而且他連看我都沒有看一眼」云云，這
      比我有看到我撞到他更離譜，即被害人自相矛盾之說詞及證據不足採信，為此
      提起抗告云云。
四、本院查抗告人即受處分人甲○○為營業大貨車（混凝土攪拌車）司機，於民國九
    十一年一月十三日十二時四十五分許，駕駛車號ＦＨ－六五三號營業大貨車，沿
    臺北市○○○路由東向西方向行駛，途經伊通街口時，本應注意車前狀況及兩車
    併行之間隔，並隨時採取必要之安全措施，且依當時情形，並無不能注意情事，
    竟疏於注意，見右側車道有李慈所騎乘車號ＤＴＱ－一一八號之輕型機車，沿同
    向南京東路行駛，竟未保持安全距離貿然超越，致抗告人所駕駛之上開車號車輛
    右側擦撞李慈所騎乘機車之左後視鏡，使李慈與機車被拖行後失去重心而倒地，
    因而受有右骨盆、左足踝擦傷等多處傷害，詎抗告人駕車肇事致李慈受傷後，竟
    未採取救護或其他必要之措施，並向警察機關報告，卻逕自駛離逃逸，經同向之
    機車騎士將受處分人所駕駛上開車輛之車號抄錄後告知李慈，始報警查知上情。
    嗣經臺北市政府警察局中山分局員警陳清涼於九十一年二月四日以抗告人有違反
    道路交通管理處罰條例第六十二條第一項規定之行為掣單舉發（北市警交大字第
    ＡＢＶ０二五０五０號），抗告人於應到案日期前提出申訴，然原處分機關經向
    舉發單位調查後，仍認抗告人有前開違規行為，而於九十一年三月二十二日依道
    路交通管理處罰條例第六十二條第一項規定，裁處吊銷抗告人駕駛執照，有卷附
    臺北市政府警察局舉發違反道路交通管理事件通知單、臺北市政府警察局中山分
    局函、臺北市交通事件裁決所違反道路交通管理事件裁決書可按。抗告人於警訊
    時自承：「我於該時、地駕駛ＦＨ－六五三號營大貨車沿南京東路由東向西方向
    行駛外側車道至肇事地點時，因當時我有變換車道但有見一部輕機車（同向）行
    駛很靠近我」等語。被害人李慈於警訊中證稱：「我於該時、地騎乘ＤＴＱ－一
    一八號輕機車沿南京東路由東向西方向行駛外側車道至肇事地點時突有一部車號
    ＦＨ－六五三號營業大貨車由（同向行駛）我機車後方超越我機車時，因而右後
    車有處擦碰撞我機車左側後視鏡處，我機車並遭拖行倒地，對方肇事並未停下車
    處理」等語。於偵查中證稱：「我當時三、四十公里，而他多少我不知只知車速
    很快」、「他由我後面開上來，所以他應知我這輛車存在，而且看起來沒有剎車
    ，而且愈開愈快，又當時是綠燈」等語。於原審調查時證稱：「有，我當時騎乘
    五十ＣＣ的機車，車子從我左後方開過去，擦撞我的左側，我當時走外車道，沒
    有注意他車走何車道，當時我倒在地上，當時是綠燈，有很多路人看到。我跌倒
    後起來，因為有人看到，告訴我擦撞我車子的車號，當時他擦撞我後，車就開走
    了，擦撞時有發出聲音，當時我載著咖啡杯組，擦撞後咖啡杯組摔碎、我倒地發
    出聲音，在紅綠燈街口發生擦撞」、「（當時發生的地點有無被拖行？）有，我
    的機車被勾到後照鏡，我被他拖行了一段路，我才倒地，當時我倒地有聲音，我
    有煞車，煞車後就倒在地上」、「（證人拖行你的駕駛，沒有停下來就開走了？
    ）是的，當時我有受傷」等語。又有卷附臺北市政府警察局交通警察大隊九十一
    年一月十六日北市警交大四字第０九一六０五八一六００號函、及函附（見臺灣
    臺北地方法院檢察署九十一年度偵字第三三四三號卷第八頁以下）交通事故談話
    紀錄表、補充資料、現場照片四紙、道路交通事故調查報告表足稽。而抗告人於
    偵查中辯稱：我不記得有她這部車，那時有好幾部車，所以沒有印象有她這部車
    云云，於原審調查時則辯稱，其當時不知有擦撞發生云云。惟查抗告人上開辯詞
    ，除與其在警訊中所稱有看見一部輕機車同向行駛很靠近我等語不同外，亦與被
    害人於原審調查時所稱其受到擦撞時，有發出聲音，當時其機車載著咖啡杯組，
    擦撞後咖啡杯組摔碎、倒地發出聲音，其被拖行了一段路，才倒地，倒地時也有
    聲音等情不符。再查依卷附道路交通事故調查報告表顯示，肇事之後被害人機車
    拖地痕有二十七．三公尺，機車上所載咖啡杯組經摔碎後亦散布在七．一公尺之
    路面，足見抗告人所駕駛之大貨車在擦撞受害人機車時，有拖行及摔碎物品之聲
    音，依正常情形抗告人係一職業大貨車駕駛，對行車安全及路況掌握均有一定之
    能力，其大貨車肇事時，並非輕微擦撞，而係擦撞後拖行受害人二十餘公尺及造
    成所載物品破碎，使受害人倒地，並受有右骨盆、左足踝擦傷等多處傷害之事故
    ，當時係中午時間，又係在一般市區道路，抗告人於肇事後，顯無不知之理，從
    而抗告人所辯不知有擦撞發生云云，顯不足採信，本件抗告人於前開時、地擦撞
    被害人後逃逸之違規事實堪以認定。至於刑事部分，抗告人於偵查中與被害人經
    臺北市松山區調解委員會調解後，於九十一年三月七日達成民事和解，並賠償被
    害人新台幣二萬元後，被害人於九十一年五月七日偵查中調查時雖證稱：「我覺
    得被告（即抗告人）有可能不知撞上我，而且他連看我都沒有看一眼」等語，惟
    依當時客觀情況，被害人為抗告人所駕駛之大貨車擦撞後，抗告人即駕車離去，
    並未有任何停留，被害人豈有可能看見抗告人當時之眼神表情，是被害人事後所
    稱：「他連看我都沒有看一眼」云云，顯有悖常理，況上開證詞係被害人個人推
    測之詞，不能採為證據，又係在雙方和解後所為陳述，顯係為圖免抗告人刑事責
    任所為，並不足採信，不能作為抗告人免罰之有利證據。抗告人確有在右開時地
    駕駛汽車肇事致人受傷，未即採取救護或其他必要之措施，並向警察機關報告，
    而逕自駛離逃逸之行為。從而，原處分機關依道路交通管理處罰條例第六十二第
    一項規定裁處吊銷抗告人駕駛執照之處分，核無違誤，原裁定認本件抗告人於原
    審之異議為無理由，應將其異議駁回，並無不合，抗告人仍執陳詞否認肇事逃逸
    ，指摘原裁定不當，抗告無理由，應予駁回。
五、據上論結，應依道路交通案件處理辦法第二十六條，道路交通管理處罰條例第八
    十九條，刑事訴訟法第四百十二條，裁定如主文。
中      華      民      國    九十二    年      六      月    二十五    日
                              台灣高等法院交通法庭
                                  審判長法  官  陳  正  雄
                                        法  官  許  宗  和
                                        法  官  許  錦  印
右正本證明與原本無異。
不得再抗告。
                                        書記官  楊  妙  恩
中      華      民      國    九十二    年      六      月    二十六    日


司法院資訊處製作；財團法人民間司法改革基金會備份。
